臺灣臺中地方法院刑事判決　　　　　　　99年度易字第3909號
公　訴　人　臺灣臺中地方法院檢察署檢察官
被　　　告　鄭文凱
選任辯護人　曾子嘉律師
上列被告因妨害自由案件，經檢察官提起公訴（99年度偵字第23
627 號），本院判決如下：
    主    文
鄭文凱犯強制未遂罪，處拘役肆拾日，如易科罰金，以新臺幣壹
仟元折算壹日。
    事實
一、鄭文凱與林大江之女婿黃介廷曾合夥在巴西經營事業，後兩
    人對公司營運意見不一而中止合夥，惟因合夥期間財務問題
    未解決而生糾紛，嗣鄭文凱查知臺中市○○路575 號4 樓係
    黃介廷在台之營業處所，而於民國99年9 月6 日15時2 分許
    ，前往上址欲找黃介廷協商合夥財務糾紛，因不得其門而入
    而未果，於同日15時15分許，鄭文凱於將離去之際，在上址
    電梯處見林大江前來上開營業處所，即要林大江開啟上開營
    業處所大門，讓其入內找黃介廷協商合夥財務，惟因林大江
    稱黃介廷不在上開營業處所，且不願開門讓鄭文凱進入上開
    營業處所查看，鄭文凱竟基於使人行無義務之事之犯意，以
    雙手拉住林大江右手臂，將林大江自電梯處往上開營業處所
    方向強拉約數公尺，並要林大江開啟上開營業處所大門，讓
    其入內，以此強暴方式使林大江行無義務之事，但因林大江
    不從始未得逞。
二、案經林大江告訴由臺中市警察局第二分局報告偵辦。
    理  由
一、按被告以外之人（包括證人、鑑定人、告訴人、被害人及共
    同被告等）於審判外之陳述雖不符刑事訴訟法第159 條之1
    至之4 等4 條之規定，而經當事人於審判程序同意作為證據
    ，法院審酌該言詞陳述或書面陳述作成時之情況，認為適當
    者，亦得為證據；當事人、代理人或辯護人於法院調查證據
    時，知有刑事訴訟法第159 條第1 項不得為證據之情形，而
    未於言詞辯論終結前聲明異議者，視為有前項之同意，同法
    第15 9條之5 定有明文。立法意旨在於傳聞證據未經當事人
    之反對詰問予以核實，原則上先予排除。惟若當事人已放棄
    反對詰問權，於審判程序中表明同意該等傳聞證據可作為證
    據；或於言詞辯論終結前未聲明異議，基於尊重當事人對傳
    聞證據之處分權，及證據資料愈豐富，愈有助於真實發見之
    理念，且強化言詞辯論主義，使訴訟程序得以順暢進行，上
    開傳聞證據亦均具有證據能力。查本案被告、選任辯護人、
    公訴人於除上開證據外，就本院下列所引用監視錄影帶翻拍
    相片、偵辦刑案職務報告書等證據，並未爭執其證據能力，
    且本院審酌證據作成之形式，均無瑕疵、與待證事實具有關
    聯性等情況，認為適當，且無違法取得之情形，既經本院依
    刑事訴訟法規定踐行調查證據程序，亦應具有證據能力，均
    合先敘明。
二、認定犯罪事實之證據及理由：
(一)、訊據被告鄭文凱坦承於上開時、地，以雙手拉住告訴人右手
    ，將告訴人自電梯處往上開營業處所方向拉約數公尺，並要
    林大江開啟上開營業處所大門，讓其入內，但因林大江不從
    而未進入之事實，惟矢口否認有何妨害自由之犯意，辯稱：
    因林大江之女婿黃介廷侵占在巴西合夥公司之財產，且避不
    見面，後伊查悉該處係黃介廷公司所在而前往理論，但無法
    進入公司，伊正要離去時在電梯口碰見林大江，伊請林大江
    開門讓伊進入公司找黃介廷遭拒，始以手拉林大江至公司門
    口，但仍無法進入公司，伊出手拉林大江並未達強暴程度，
    應不構成強制罪，又因黃介廷避不見面且伊又急於解決合夥
    糾紛，始出於自助行為、緊急避難或正當防衛之意而動手拉
    林大江，應為法所不罰云云。
(二)、惟查，上開犯罪事實，業據告訴人林大江於警詢、偵查中指
    述綦詳，徵諸被告以雙手強拉告訴人右手臂時，告訴人身體
    呈現弓形往後退之拉鋸狀態，顯見告訴人並無意願與被告同
    往黃介廷所經營公司開啟大門甚明，核與告訴人指述情節相
    符，被告強拉告訴人手臂往前拉行，自屬對告訴人實施強暴
    之行為。而被告自電梯處將告訴人拉往黃介庭所經營公司處
    ，距離約3 、4 公尺，前後時間約36秒，此亦有監視錄影帶
    翻拍相片3 張張附卷可資佐證，並經檢察官勘驗監視錄影光
    碟，製有勘驗筆錄1 份在卷可稽，益證被告係違反告訴人之
    意願而強行將告訴人拉往黃介廷所經營公司開啟大門，而使
    告訴人行使無義務之事，至為明顯。被告上開所辯，無非係
    卸責之詞，不足採信。至被告及選任辯護人辯稱係因實施自
    助行為、正當防衛、緊急避難所為，於主觀上並無使人行無
    義務之事之故意云云，惟被告對告訴人施強暴之際，並無任
    何不法侵害或危難發生，自無由成立正當防衛或緊急避難之
    餘地，而被告既已查知告訴人女婿之營業地址，茍欲解決合
    夥財務糾紛，自可循民、刑事途徑解決，被告捨此不為，斷
    無民法自助行為之適用。此外，復有監視錄影光碟1 片在卷
    可稽，事證明確，被告上開犯行，洵堪認定，應予依法論科
    。
三、按刑法第302 條之妨害自由罪，既係以私行拘禁為其非法剝
    奪人行動自由之例示，則本罪在性質上，其行為自須持續相
    當之時間，始足當之，倘若其目的在使人行無義務之事，僅
    有瞬間之拘束，則屬同法第304 條之範圍，不構成上開剝奪
    行動自由罪（最高法院75年度台上字第6857號判決參照）。
    本件被告強拉告訴人前往黃介廷經營之公司處開門，僅瞬間
    拘束告訴人行動自由，所施強暴行為尚未達於剝奪他人行動
    自由之程度。核其所為係犯刑法第304 條第1 項、第2 項之
    使人行無義務之事未遂罪。被告已著手於強暴使人行無義務
    之事之犯罪行為而不遂，為未遂犯，爰依刑法第25條第2 項
    規定減輕其刑。爰審酌被告並無前科，素行尚佳，有臺灣高
    等法院被告前案紀錄表1 份可按，其因急欲解決合夥財務糾
    紛，一時失慮致罹刑章，且告訴人遭拉行時間不長所受危害
    非鉅，惟飾詞否認犯行，未見悔意及其犯罪動機係為解決合
    夥財務糾紛及高職畢業之智識程度等一切情狀，量處如主文
    所示之刑，並諭知易科罰金之折算標準。
據上論斷，應依刑事訴訟法第299 條第1 項前段，刑法第304 條
第1 項、第2 項、第25條第2 項、第41條第1 項前段，刑法施行
法第1 條之1 ，判決如主文。
本案經檢察官葉芳如到庭執行職務。
中    華    民    國  100     年    2     月    23    日
                  刑事第六庭    法  官  李立傑
以上正本與原本無異。
如不服本判決應於收受送達後10日內向本院提出上訴書狀，並應
敘述具體理由；其未敘述上訴理由者，應於上訴期間屆滿後20日
內向本院補提理由書（均須按他造當事人之人數附繕本）「切勿
逕送上級法院」。
告訴人或被害人如對於本判決不服者，應具備理由請求檢察官上
訴，其上訴期間之計算係以檢察官收受判決正本之日期為準。
                                書記官  陳怡臻
中    華    民    國  100     年    2     月    23    日
附錄論罪科刑法條全文
刑法第304條 （強制罪）
以強暴、脅迫使人行無義務之事或妨害人行使權利者，處三年
以下有期徒刑、拘役或三百元以下罰金。
前項之未遂犯罰之。